【裁判字號】    92,家上,94
【裁判日期】    920722
【裁判案由】    離婚
【裁判全文】
臺灣高等法院民事判決                              九十二年度家上字第九四號
    上  訴  人  乙○○
    被  上訴人  甲○○
    訴訟代理人  蘇美妃律師
右列當事人間請求離婚事件，上訴人對於中華民國九十二年一月三十日臺灣基隆地方
法院第一審判決（九十一年度婚字第三二九號）提起上訴，本院判決如左：
    主    文
原判決廢棄。
被上訴人在第一審之訴駁回。
第一、二審訴訟費用由被上訴人負擔。
    事    實
甲、上訴人方面：
一、聲明：求為判決：(一)原判決廢棄。(二)被上訴人在第一審之訴駁回。
二、陳述：除與原判決記載相同部分，予以引用外，並補稱略以：
    被上訴人於民國（下同）九十一年二月二日自大陸來台後，即與人打牌，夜不歸
    宿；並私自偷取上訴人之戶口名簿，辦理流動人口。
三、證據：援用原審之立證方法。
乙、被上訴人方面：
一、聲明：求為判決：上訴駁回。
二、陳述：除與原判決記載相同部分，予以引用外，並補稱略以：
  (一)上訴人故意毆打被上訴人之行為，業經原審以九十二年度基簡字第四三號判處上
    訴人拘役三十日確定在案。
  (二)被上訴人並無與人打牌，及夜不歸宿。
三、證據：除援用原審之立證方法外，並補提出原審九十二年度基簡字第四三號刑事
    簡易判決為證。
    理    由
一、本件被上訴人起訴主張：伊係大陸地區上海市人，與上訴人於民國（下同）八十
    八年五月十二日結婚，婚後，伊即於八十八年八月間、八十九年二月及六月間及
    九十一年二月間來台與上訴人相聚，多次發現家中有陌生女子衣物及日常用品，
    且上訴人又有賭博惡習，經伊就此質問上訴人，並勸上訴人戒賭，竟遭上訴人毆
    打，迨九十一年三月間，伊經行政院勞工委員會許可在台工作後，上訴人更常向
    伊索錢花用，嗣於九十一年八月三十日，上訴人又因向伊索錢，經伊拒絕後，竟
    動手毆打伊，致伊胸部挫傷及左手前臂部挫傷，並以要將伊殺死，並予分屍等詞
    恐嚇伊，顯見伊已遭致上訴人不堪同居之虐待；又兩造曾就協議離婚一事，向台
    北縣汐止市調解委員會聲請調解，經上訴人表示應由伊給付新台幣（下同）一百
    二十萬元之代價，作為離婚條件致不成立，亦見上訴人並無與伊繼續維持婚姻之
    意願等情，爰依民法第一千零五十二條第一項第三款及第二項規定，求為准伊與
    上訴人離婚之判決。
    上訴人則以：伊從未毆打被上訴人，亦未有賭博惡習及婚外情。兩造之所以於九
    十一年八月三十日發生爭吵，全係因多日離家未歸之被上訴人突然返家取物後，
    即欲外出，伊勸阻其離去，並要求其告知目前工作及居住處所，竟遭被上訴人拒
    絕，雙方始發生爭吵，繼而互有拉扯，伊始不慎將被上訴人推倒，跌坐沙發上。
    況被上訴人在將伊所有退休金索取殆盡後，即起訴請求離婚，顯係以結婚方式，
    達到詐財之目的，伊不願與被上訴人離婚云云，資為抗辯。
二、經查兩造係於八十八年五月十二日結婚，為夫妻，現婚姻關係仍存續中，且兩造
    於起訴前曾就協議離婚一事，聲請台北縣汐止市調解委員會調解，因上訴人表示
    應由被上訴人給付一百二十萬元之代價，作為離婚條件，惟為被上訴人所拒絕，
    致不成立之事實，為兩造所不爭（見原審卷第五六頁、本院卷第二十頁），並有
三、惟被上訴人另主張伊多次在家中有陌生女子衣物及日常用品，且上訴人又有賭博
    惡習，並有以前詞恐嚇伊云云，然為上訴人所否認（見本院卷第二一頁），而被
    上訴人復不能舉證，以實其說（見本院卷第二一、四一頁）。又被上訴人另主張
    上訴人曾有七、八次動手毆打伊成傷云云，亦為上訴人所否認（見本院卷第四三
    頁），即被上訴人亦自認僅九十一年八月三十日一次有診斷證明書，其餘既未驗
    傷，亦未報案，並無證據證明等語（見本院卷第四一頁）。至上訴人於九十一年
    八月三十日有傷害被上訴人之行為，固為上訴人所自認，並經刑事法院依傷害罪
    名，判處拘役三十日確定（見本院卷第二七頁），惟上訴人抗辯係被上訴人要離
    家，在雙方拉扯中，致被上訴人受傷等語（見本院卷第二十頁），核與當日至現
    場處理之警員陳銘棟在被上訴人聲請保護令事件中到場所證述之情形相符（見原
    審卷第六之一、八七頁），足證上訴人僅有傷害被上訴人一次之行為。次查兩造
    係於八十八年五月十二日結婚，迄今已有四年餘，細故爭吵拉扯在所難免，上訴
    人既僅毆傷被上訴人一次，非慣行毆打，且亦僅致被上訴人胸部左手前臂部挫傷
    （見原審卷第六之一頁），極為輕微之皮肉外傷，尚難認被上訴人受有不堪同居
    之虐待。又被上訴人既自認伊於八十八年五月間結婚幾天，又再回大陸（見本院
    卷第二一頁），顯見被上訴人離家時間甚長，並無履行夫妻同居之誠意。雖上訴
    人曾於九十一年八月三十日有上開偶發之傷害行為，惟被上訴人所受之傷勢極為
    輕微，已如前述，尚難認被上訴人得據為長期別居之正當理由，又上訴人在台北
    縣調解委員會進行調解時，固曾表示如被上訴人要求離婚，須給付一百二十萬元
    離婚條件，惟上訴人抗辯全係因曾被上訴人取走退休金三百萬元，故而有此要求
    （見本院卷第二○頁），尚非全然無因，依上述情節，顯難認兩造間已有難以維
    持婚姻之重大事由，況縱認應屬難以維持婚姻之重大事由，亦應認被上訴人所應
    負之責任較諸上訴人所應負之責任為重大。
四、綜上所述，被上訴人依據民法第一千零五十二條第一項第三款及第二項規定，請
    求與上訴人離婚，自屬不應准許。從而原審所為上訴人敗訴之判決，自有未洽。
    上訴論旨執前詞指摘原判決不當，求予廢棄改判，為有理由，應予駁回。
五、據上論結，本件上訴為有理由，依民事訴訟法第四百五十條、第七十八條，判決
    如主文。
中    華    民    國    九十二    年       七       月    二  十  二    日
                          民事第十三庭
                              審判長法  官  林  鄉  誠
                                    法  官  鄭  威  莉
                                    法  官  劉  清  景
右正本係照原本作成。
如不服本判決，應於收受送達後二十日內向本院提出上訴書狀，其未表明上訴理由者
，應於提出上訴後二十日內向本院補提理由書狀（均須按他造當事人之人數附繕本）
上訴時應提出委任律師或具有律師資格之人之委任狀；委任有律師資格者，另應附具
律師資格證書及釋明委任人與受任人有民事訴訟法第四百六十六條之一第一項但書或
第二項（詳附註）所定關係之釋明文書影本。
中    華    民    國    九十二    年       七       月    二  十  四    日
                                    書記官  高  澄  純
附註：
民事訴訟法第四百六十六條之一（第一項、第二項）：
對於第二審判決上訴，上訴人應委任律師為訴訟代理人。但上訴人或其他法定代理人
具有律師資格者，不在此限。
上訴人之配偶、三親等內之血親、二親等內之姻親，或上訴人為法人、中央或地方機
關時，其所屬專任人員具有律師資格並經法院認為適當者，亦得為第三審訴訟代理人
。


司法院資訊處製作；財團法人民間司法改革基金會備份。
